【裁判字號】    98,裁,351
【裁判日期】    980212
【裁判案由】    營業稅及稅捐稽徵法
【裁判全文】
最  高  行  政  法  院  裁  定
                                       98年度裁字第351號
上  訴  人  林文進即德殷企業社
訴訟代理人  林昇平
            李佳華
被 上訴 人  財政部臺灣省北區國稅局
代  表  人  甲○○
                          送達代收人  乙○○
                            莊市○○街56號
上列當事人間營業稅及稅捐稽徵法事件，上訴人對於中華民國97
年10月30日臺北高等行政法院97年度簡字第652號判決，提起上
訴，本院裁定如下：
    主  文
上訴駁回。
上訴審訴訟費用由上訴人負擔。
    理  由
一、按對於適用簡易程序之裁判提起上訴，須經本院許可。前項
    許可，以訴訟事件所涉及之法律見解具有原則性者為限，行
    政訴訟法第235條定有明文。所謂法律見解具有原則性，係
    指該訴訟事件所涉及之法律問題意義重大，而有加以闡釋之
    必要而言。
二、本件上訴人因漏開統一發票之違章事實，經被上訴人依稅捐
    稽徵法第44條所定「未依規定給予他人憑證」之裁罰要件，
    處以發票金額5%之罰鍰，為此上訴人提起行政爭訟，後經本
    院作成96年度裁字第1565號裁定，駁回其上訴而告確定。事
    後上訴人又請求退稅，而提起行政爭訟，並在原審法院行使
    闡明權後，確定其請求權之法規範基礎為行政程序法第128
    條第1項第2、3款之規定。而原審法院則認其無法通過行政
    程序法第128條第1項第2、3款之門檻審查，而以簡易判決駁
    回其訴。為此上訴人提起上訴，主張：被上訴人無故將其與
    香港商捷領有限公司臺灣分公司（下稱捷領公司）間之民事
    契約屬性，自原來之「買賣」契約，改定性為「租賃」契約
    ，此為本案之「新事實」。系爭合約既然被上訴人先定性為
    買賣關係，上訴人亦已依法開立發票、給予憑證，後被上訴
    人無端恁行改變為租賃關係，竟處上訴人未依法給予憑證之
    違章，此被上訴人法律見解恁自變更，上訴人無受處稅捐稽
    徵法第44條之行為罰之該當，被上訴人原行政行為即有違背
    行政程序法第8條、第7條之違背法令，及其核課處分之行為
    罰即有行政罰法第7條、第11條之違背法令，此為行政訴訟
    法第235條所稱：「法律見解具有原則性」爭議，請許可上
    訴等語。
三、按行使行政程序法第128條第1項所定之「行政程序重開請求
    權」者，必須先證明其能通過行政程序法第128條第1項第1
    至3款所定「重開事由」構成要件之門檻審查，只有通過門
    檻審查後，行政機關才有義務對該案進行全面重複之審查，
    並作成新處分。在此法理基礎下，本件上訴人所應爭執之重
    點應在：「其主張之重開事由符合法定之重開事由構成要件
    」。而行政程序法第128條第1項第2款所稱之「新事實」，
    又必須是在行政處分之效力基準時點以後新發生者，本案原
    裁罰處分之效力基準時點為該案行政爭訟之事實審言詞辯論
    終結前。但上訴意旨對此並無充分之陳明，何況被上訴人對
    前開契約之定性，應早在原行政處分作成前為之，亦難謂符
    合行政程序法第128條第1項第2款所定之「新事實」。另外
    定性活動，乃屬事實對法律之涵攝，亦屬法律適用議題，上
    訴意旨對此似有誤會。至於本件為何有再審事由存在，而符
    合行政程序法第128條第1項第3款之規定，亦未見上訴人為
    明確說明。是其前開所陳上訴理由，並無所涉及之法律見解
    具有原則性之情事存在。上訴人提起上訴，依首開規定及說
    明，不應許可，其上訴難謂合法，應予駁回。
四、據上論結，本件上訴為不合法。依行政訴訟法第249條第1項
    前段、第104條、民事訴訟法第95條、第78條，裁定如主文
    。
中    華    民    國    98    年    2     月    12    日
                    最高行政法院第一庭
                        審判長法官  帥  嘉  寶
                              法官  吳  東  都
                              法官  曹  瑞  卿
                              法官  黃  秋  鴻
                              法官  胡  方  新
以  上  正  本  證  明  與  原  本  無  異
中    華    民    國    98    年    2     月    16    日
                              書記官  莊  俊  亨


司法院資訊處製作；財團法人民間司法改革基金會備份。
